【裁判字號】    99,金,4
【裁判日期】    990429
【裁判案由】    解任董事職務
【裁判全文】
臺灣士林地方法院民事判決                 99年度金字第4號
原      告  財團法人證券投資人及期貨交易人保護中心
法定代理人  甲○○
訴訟代理人  林俊宏律師
            陳溫紫律師
被      告  乙○○原名陳弘丕.
被      告  聯豪科技股份有限公司
法定代理人  統嘉資訊股份有限公司法定代理人廖崋禎
上列當事人間解任董事職務事件，本院判決如下：
    主  文
原告之訴駁回。
訴訟費用由原告負擔。
    事  實  及  理  由
一、按原告之訴，依其所訴之事實，在法律上顯無理由者，法院
    得不經言詞辯論，逕以判決駁回之，民事訴訟法第249 條第
    2 項定有明文。
二、原告起訴主張：
(一)、原告為依法設立之保護機構，被告聯豪科技股份有限公司(
    下稱被告聯豪公司）係經申請核准於財團法人中華民國證券
    櫃檯買賣中心( 下稱櫃買中心) 買賣股票之上櫃公司，被告
    乙○○（原名陳弘丕）於民國96年、97年擔任被告聯豪公司
    董事長，於任職期間有重大損害公司之行為或違反法令、公
    司章程之重大事項，現繼續擔任被告聯豪公司之董事，原告
    依證券投資人期貨或交易人保護法第10條之1 第1 項第2 款
    規定提起本件解任訴訟。
(二)、被告乙○○之不法行為概述：
  1.被告乙○○與彭慧貞、鍾立娟明知被告聯豪公司依法製作會
    計憑證、帳冊與財務報告及財務業務文件，其內容不得有虛
    偽或隱匿之情事，然為美化被告聯豪公司帳面，規避庫存存
    貨跌價損失之提列，乙○○於96年初開始指示財會部門務使
    財務報表顯示被告聯豪公司均已達成預定目標，彭慧貞仰承
    上意，先與符正居商議，議定以交易金額百分之4 為對價，
    委由符正居負責安排被告聯豪公司與境外公司進行帳面交易
    ，藉虛偽循環交易方式美化被告聯豪公司之財務；乙○○、
    彭慧貞、鍾立娟明知HEALTHY CARE等境外公司，與被告聯豪
    公司未有真實交易往來，仍以被告聯豪公司名義開立發票(I
    NVOICE) 與HEALTHY CARE公司，佯以被告聯豪公司名義銷貨
    與HEALTHY CARE公司，再由鍾立娟指示不知情之會計廖雅慧
    據以入帳。被告聯豪公司因無法真實收得如虛偽交易產生之
    帳列應收帳款，偽向符正居操控之HOPEWELL公司進貨，以預
    付貨款方式將上開款項匯與HOPEWELL公司，符正居再將款項
    以HEALTHY CARE公司等名義匯回被告聯豪公司，充當HEALT-
    HY CARE 公司銷貨交易所應給付之貨款，偽作資金流程，藉
    此虛增營業成本、沖銷應收帳款以平衡帳務。期間聯豪公司
    復持BEST GAIN 公司開立之發票(INVOICE) ，以「銷售服務
    費」匯款給BEST GAIN 公司，符正居因而取得總計新臺幣（
    下同）114 萬9,592 元之佣金。迨96年第2 季，被告聯豪公
    司為因應大陸地區工廠遷廠計畫，乙○○乃聘任林心迪擔任
    總經理，負責管理整頓營運，惟遷廠導致產能未及時建立，
    引發產銷失序，彼等為掩飾營收下滑之事實，竟與彭慧貞、
    鍾立娟共同基於虛偽填製不實會計憑證、財務報告之犯意聯
    絡，由被告乙○○、林心迪先行指示不知情之陳柏仰( 乙○
    ○之子) 在境外設立INNOVE CO.LTD.( 下稱INNOVE公司) 、
    DESIGNWORK XINTERNATIONAL INC.( 下稱DESIGNWORKX 公司
    ) ，彭慧貞亦在貝里斯設立INTERACTIVE HEALTHCARE INC.(
    下稱INTERACTIVE 公司) ，在無實際貨品流通情形下，鍾立
    娟佯以聯豪公司名義銷貨與INNOVE公司及DESIGNWORKX 公司
    ，指示不知情會計人員製作傳票入帳，且為沖銷虛假交易產
    生之帳列應收帳款，再於97年3 月31日偽向INTERACTIVE 公
    司進貨，以預付貨款方式挪用被告聯豪公司資金1,195 萬6,
    756 元，輾轉透過INTERACTIVE 公司、INNOVE公司及DESIG-
    NWORKX公司帳戶，再轉匯回被告聯豪公司帳戶，圖以資金流
    程掩飾虛偽交易之事實。總計被告聯豪公司在96年度及97年
    度第1 季分別虛增營業收入1 億936 萬6,000 元、7,596 萬
    9,000 元，並在虛列營業收入月份之次月10日前於公開資訊
    觀測站公告，誤導投資人對聯豪公司營收數額及獲利狀況之
    認識，此亦致使被告聯豪公司因無法於行政院金融監督管理
    委員會( 下稱金管會) 規定期限內重編96年度及97年度第1
    季之財務報告，經櫃買中心於97年6 月6 日報請金管會核准
    公告停止其有價證券櫃檯買賣交易，嚴重損害股東及投資人
    利益。
  2.林心迪、彭慧貞於96年11月15日，為籌措被告乙○○因另案
    所需之交保金，先行指示不知情之財務朱美娟前往合作金庫
    銀行大橋分行，自被告聯豪公司帳戶提領現金100 萬元後，
    再指示朱美娟以「預付ALLEN 款、GOLDEN BOOM 費用」名義
    補立內容不實之請款單，由林心迪予以核決，將被告聯豪公
    司資金轉供被告乙○○私用。被告乙○○於97年1 月24日，
    指示不知情之員工吳詩琦，以「海外商務費用」名義，填具
    請款單報支，經被告乙○○自行在請款單核決後，交由彭慧
    貞出帳，將被告聯豪公司資金50萬元匯入蔡惠娟指定之帳戶
    供其周轉。被告乙○○基於意圖為自己不法之利益，欲維持
    市場上聯豪公司股票之交易價格從中獲利，自97年1 月29日
    起指示不知情之陳薇勻、朱美娟等人，陸續以「暫支款」、
    「預付設備款」名義，填具請款單報支，經被告乙○○自行
    在請款單核決後，交由彭慧貞、鍾立娟出帳，將被告聯豪公
    司資金1,980 萬元輾轉挪往被告乙○○實質掌控之傑嘉投資
    股份有限公司、統嘉資訊股份有限公司，供支付被告乙○○
    下單買賣之被告聯豪公司股票交割股款使用。總計被告乙○
    ○以前揭方式循環挪用聯豪公司資金達2,130 萬元，該等款
    項雖有陸續償還，然迄今尚有484 萬6,199 元餘款未歸還與
    被告聯豪公司，嚴重損害聯豪公司股東之權益。又被告聯豪
    公司於96年至97年間第3 季財務報告逾期公告，行政院金融
    監督管理委員會證券期貨局依法課徵被告乙○○罰鍰432 萬
    元，被告乙○○將個人罰鍰以聯豪公司費用支付，嚴重侵害
    被告聯豪公司及股東權益。
(三)、被告乙○○先前擔任被告聯豪公司董事長期間，有上開不法
    行為，違反商業會計法、證券交易法等規定，業經提起公訴
    （臺灣臺北地方法院檢察署97年度偵字第14624 號、第2291
    2 號、98年度偵字第3880號），由臺灣臺北地方法院審理中
    ，被告乙○○現為被告聯豪公司之董事，但其無視公司及股
    東權益之行為，顯不適宜繼續擔任聯豪公司之董事，訴請判
    決解任其董事。聲明：被告乙○○擔任被告聯豪公司董事職
    務應予解任。
三、經查：被告乙○○於99年2 月9 日因持股低於當選時持股股
    數二分之一而自然解任，有被告提出之公司當日重大訊息之
    詳細內容資料，並經本院依職權查詢經濟部商業司董監事資
    料，是被告乙○○於99年2 月9 日後即非被告聯豪公司之董
    事，是原告提起本件解任董事之訴訟已欠缺權利保護必要，
    顯無理由，故不經言詞辯論，逕以判決駁回原告之訴。訴訟
    費用應由敗訴之原告負擔。
四、依民事訴訟法第249條第2 項、第78條，判決如主文。
中    華    民    國    99    年    4     月    29    日
                  民事第二庭  法  官  絲鈺雲
以上正本證明與原本無異。
如對本判決上訴，應於判決送達後20日內向本院提出上訴狀。
中    華    民    國    99    年    4     月    30    日
                              書記官

司法院資訊處製作；財團法人民間司法改革基金會備份。
